【裁判字號】    89,上重訴,429
【裁判日期】    890425
【裁判案由】    懲治盜匪條例等
【裁判全文】
臺灣高等法院臺南分院刑事判決          八十九年度上重訴字第四二九號  Ａ
      上  訴  人
      即  被  告  丙○○○
      指定辯護人  本院公設辯護人  乙  ○  ○
右上訴人因違反懲治盜罪條例等案件，不服臺灣臺南地方法院八十八年度重訴字第三
二號中華民國八十九年三月一日第一審判決（起訴案號：臺灣臺南地方法院檢察署八
十八年度偵緝字第八二五號），提起上訴，本院判決如左：
      主      文
上訴駁回。
      事      實
一、丙○○○於民國（下同）八十八年四月十四日，佯裝向甲○○承租理髮店，而與
    甲○○相識，同年月十六日凌晨，甲○○好意容留丙○○○在台南市○○○街一
    五三號居所過夜，至同日凌晨五時近六時許，丙○○○因覬覦甲○○之財物，竟
    基於意圖為自己不法所有之強劫及殺人之犯意，至廚房持甲○○所有之菜刀一把
    ，朝甫入睡之甲○○頭部及手肘等處猛砍，致甲○○受有「深度低血容性休克、
    頭皮約二十處深裂傷、右手關節內側三公分裂傷、右手虎口五公分深裂傷、右手
    無名指二公分裂傷、右手肘部分四公分深裂傷、五公分深裂傷、右手腕關節處四
    公分深裂傷、五公分裂傷腕關節裸露、三公分深裂傷、右手中指二公分裂傷、虎
    口五公分深裂傷伸指總肌、伸拇總肌、伸腕橈長肌二次斷裂、左手關節處四公分
    深裂傷、左手拇指虎口處三公分淺裂傷、右月狀骨裂傷」等傷害。丙○○○並用
    棉被矇住甲○○，見其已不能動彈，以為甲○○已經死亡，始動手搜刮甲○○所
    有之勞力士紅蟳手錶一只、三點三克拉鑽石戒指一只、現金新台幣（下同）六萬
    零六百十元、黃金戒指及項鍊約六兩多、玉珮數塊、玉環一塊及皮包等財物，得
    手後隨即逃逸，並將行兇用之菜刀、行兇時所穿之衣物及盜匪所得財物玉珮、皮
    包等物棄置於高雄縣仁武鄉○○路一八九號統一超商前垃圾桶內，而甲○○於當
    日清晨六時許甦醒後，自行向鄰居求救，經鄰人送醫急救始倖免於難，嗣經警循
    線於八十八年四月十八日查獲，並扣得三點三克拉之裸鑽一顆 (不含戒台，已發
    還告訴人)、現金一萬二千元、玉鐲一只。
二、案經告訴人甲○○訴由台南市警察局第四分局報請臺灣台南地方法院檢察署檢察
    官偵查起訴。
      理      由
一、訊據上訴人即被告丙○○○對於右揭持甲○○所有之菜刀砍殺告訴人甲○○及取
    走告訴人勞力士紅蟳手錶一只、三點三克拉鑽石戒指一只、現金六萬餘元、黃金
    戒指及項鍊約六兩多及皮包等財物之事實固不否認，惟矢口否認有上揭盜匪犯行
    ，並辯稱：我不是向甲○○租理髮店，是在他店缺服務生，要我去幫忙，案發當
    日（十四日）凌晨六時三十分許，因她帶我去打麻將，我欠她朋友五千元，我向
    她要上班兩天之工資，她說要扣抵欠她朋友之五千元，雙方起爭執，因一時氣憤
    起衝突才砍她，我本意沒有要殺他。爭吵時她的戒指、手錶等物掉在床上，和我
    的皮包在一起，我沒從她身上拿那些東西，警局送過來的筆錄跟當初我簽的筆錄
    不一樣，檢察官的筆錄我也沒看過。我們是有發生衝突，在衝動下才發生這件事
    情，我沒有拿玉珮云云。經查：
    (一)、同案被告穆聰農於原審法院八年十月二十七日調查中供稱：「她 (指被告
          丙○○○）說『我殺人了』」等語；且被告丙○○○於八十八年八月二十
          日警訊中坦供稱：「案發當日甲○○叫我一起與她睡在一起，睡前時我與
          甲○○在床上聊天至天亮之時，我至廁所並到廚房拿菜刀後進入臥室就持
          菜刀往甲○○頭部猛砍，砍幾刀我不清楚.... 然後我以棉被蓋住她全身
          ，見甲○○沒出聲後，我就開始搜刮其屋內財物」等語；又於八十八年八
          月二十日原審法院調查中供稱：「我失去理智不知砍她幾刀，但我知她還
          沒有死，她有求我不要殺她，接著我用棉被蓋她，直到她不出聲我才離開
          」等語，參以告訴人甲○○於原審法院八十八年十一月十五日調查中指稱
          ：「他砍了我二十幾刀，我求他放過我，他說：『砍死我，拿你的東西就
          不需經過我允許。』我有知覺時就只有右手的無名指斷掉，左手及嘴唇脖
          子受傷。等我醒來後，右手臂發現又被砍傷了幾刀，砍了幾乎斷掉，我是
          昏倒的」等語，堪認被告確實有持甲○○所有之菜刀一把，朝甲○○猛砍
          無訛。且砍殺後以棉被蓋住告訴人後尚待告訴人不再動，誤以為死亡後始
          動手搜刮財物，亦堪認定。而告訴人遭被告砍殺致受有：「深度低血容性
          休克、頭皮約二十處深裂傷、右手肘部三公分裂傷、右手虎口五公分深裂
          傷、右手無名指二公分裂傷、右手肘部分四公分深裂傷、五公分深裂傷、
          右手腕關節處四公分深裂傷、五公分裂傷腕關節裸露、三公分深裂傷、右
          手中指二公分裂傷、虎口五公分深裂傷伸指總肌、伸拇總肌、伸腕橈長肌
          二次斷裂、左手關節處四公分深裂傷、左手拇指虎口處三公分淺裂傷、右
          月狀骨裂傷」等傷害，有台灣省立台南醫院驗傷證明書在卷足稽，觀諸被
          告下手之部位全在致命之頭部 (二十處)及二手之手腕關節處，急救時已
          無血壓及意識等情，且原審法院當庭勘驗告訴人甲○○之右手，其右手手
          指關節無法彎曲、手指五指無法併攏，且經原審法院命告訴人再次至省立
          台南醫院掛診，被告之「右手尺神經未稍知覺及運動肢受損；右手橈神經
          未稍知覺支受損；右手腕背及掌側多處刀傷合併手肌腱受損，機能喪失」
          ，及參酌告訴人於八十八年六月二十九日即領得中度肢障之身心障礙手冊
          ，足認被告之右手五指及手腕之機能已經喪失其功能，益徵被告接續揮刀
          砍殺被害人之際，下手甚重，顯見其殺意之決，堪認被告確有殺人之犯意
          。
    (二)、再酌以案重初供，被告於八十八年八月二十日警訊中已供稱：「案發當日
          甲○○叫我一起與她睡在一起，睡前時我與甲○○在床上聊天至天亮之時
          ，我至廁所並到廚房拿菜刀後進入臥室就持菜刀往甲○○頭部猛砍，砍幾
          刀我不清楚.... 然後我以棉被蓋住她全身，見甲○○沒出聲後，我就開
          始搜刮其屋內財物... 及皮包內所裝有玉子等東西」等語；於八十八年八
          月二十日原審法院調查中又供稱：「因我剛好好我欠人九萬，人家向我追
          債就帶去手飾及現金」等語，及告訴人甲○○於八十八年十一月十五日原
          審法院調查中指稱：「我的店沒有營業，那有工資的問題？」；於八十八
          年四月十七日警訊中指稱：「一位自稱『阿英』 (指被告)的女子來我店
          內來談項讓的事... 後來我表示已將店預讓他人」等語，已足認被告行兇
          時二人並未發生衝突，告訴人亦未積欠被告丙○○○工資甚明；因之，被
          告丙○○○直至八十八年九月二十三日原審院調查中始改稱：「因告訴人
          帶我去打麻將，我欠他朋友五千元，不知講到那裡二人起爭執，因一時氣
          憤起爭執，才砍他」云云；於八十八年十一月十五日始再又改稱：「我本
          意沒有要殺他。我在他那裡工作了兩天，他沒有給我工資，我跟他要，才
          起衝突」云云，均顯係事後畏罪之飾詞，不足採信。又被告於八十八年八
          月二十日警訊中業供承稱：「見甲○○沒出聲後，我就開始搜刮其屋內財
          物：：及皮包內所裝有玉子等東西」等語，嗣改稱未取取告訴人之玉珮乙
          情，亦屬不實，無足採取。此外，復有身心障礙手冊、照片、台灣省立台
          南醫院驗傷證明書等資料附卷可稽
    綜上所述，足認被告丙○○○上開所辯，無非事後卸責之詞，不足採信。本件事
    證已甚明確，其犯行足堪認定。
二、核被告丙○○○所為，係違反懲治盜匪條例第二條第二項、第一項第六款之強劫
    而故意殺人未遂罪。被告已著手強劫殺人行為之實施，未生告訴人死亡之結果為
    未遂犯，爰依刑法第二十六條前段之規定減其刑。原審認被告之罪證明確，因予
    適用懲治盜匪條例第二條第一項第六款、第二項、第七條第一項、第八條，刑法
    第二十六條、第三十七條第一項等規定前段，判決如主文。並審酌被告丙○○○
    砍殺告訴人之部位均在頭部 (二十刀)及雙手腕關節、手肘處，手段兇殘及被告
    二人犯罪之動機、目的、手段、所生損害及犯罪後態度等一切情狀，量處被告無
    期徒刑，並依刑法第三十七條第一項之規定宣告褫奪公權終身。又自被告丙○○
    ○處扣得之贓款現金一萬二千元、玉環一只及自同案被告穆聰農處扣得之贓款現
    金六千五百元，均為被告丙○○○盜匪所得之財物，應依懲治盜匪條例第七條第
    一項之規定，諭知發還被害人，又勞力士紅蟳手錶一只，已為被告等典當、三點
    三克拉鑽石戒子（已還）之戒台一只、玉珮數塊、皮包一個均已為被告丟棄，現
    金四萬二千一百一十元，已為被告丙○○○用，爰均不另為發還之諭知。末扣案
    之金項鍊一條、金戒指一只為被告丙○○○所有之物，並非案發時丙○○○自被
    害人處所搶得之金項鍊與金戒指，業據被害人於原審當庭辨認明確，爰不為發還
    被害人之諭知，附此敘明。本院經核原判決認事用法及量刑，俱無不合。被告上
    訴意旨空言否認犯罪而指摘原判決有不當之處，為無理由，應予駁回。
據上論斷：應依刑事訴訟法第三百六十八條，判決如主文。
本案經檢察官蘇南桓到庭執行職務
中    華    民    國      八十九      年      四      月      二十五    日
                                  臺灣高等法院臺南分院刑事第一庭
                                      審判長法官  鄭    文    肅
                                            法官  蘇    重    信
                                            法官  王    浦    傑
右正本證明與原本無異。
如不服本判決，應於判決送達後十日內向本院提出上訴狀，其未敘述理由者並應於提
出上訴狀後十日內向本院補提理由書（應附繕本)。
                                      法院書記官  張    清    良
中    華    民    國      八十九      年      四      月      二十七    日
附錄：本判決論罪科刑法條
懲治盜匪條例第二條第一項第六款
有左列行為之一者，處死刑：
六、強劫而故意殺人或使人受重傷者。
懲治盜匪條例第二條第二項
前項未遂犯罰之。


司法院資訊處製作；財團法人民間司法改革基金會備份。
